臺灣臺中地方法院行政訴訟判決
110年度交字第501號
原      告  金菱貿易有限公司

代  表  人  陳謝翠屏
被      告  臺中市交通事件裁決處
                      設臺中市○○區○○○路00號
代  表  人  黃士哲    住同上
訴訟代理人  黃曉妍律師
上列當事人間交通裁決事件，原告不服被告民國110年10月29日
中市裁字第68-E00000000號裁決書，提起行政訴訟，本院判決如
下：
    主  文
原告之訴駁回。　　
訴訟費用新臺幣參佰元由原告負擔。
    事實及理由
一、程序事項：按行政訴訟法第237 條之7 規定，交通裁決事件
    之裁判，得不經言詞辯論為之。本件屬交通裁決事件，依兩
    造所述各節及卷內資料其事證已臻明確，本院認無經言詞辯
    論之必要，爰不經言詞辯論而為判決。
二、事實概要：原告所有號牌ANG-5669號自用小貨車(下稱系爭
    車輛）於民國110年8月13日11時34分許，因行經新竹市○區○
    ○路000號至176號(往市區)，因「任意以迫近迫方式使他車
    讓道」之違規行為，經民眾檢具事證檢舉，經新竹市警察局
    第三分局（下稱舉發機關）員警認定該車違反道路交通管理
    處罰條例第43條第1項第3款規定、同法第43條第4項及第85
    條之規定，遂對車主掣開第E00000000號舉發違反道路交通
    管理事件通知單。原告於到案期限前檢具事證及應歸責人相
    關資料，向被告告知應歸責人，被告即續於110年10月29日
    以中市裁字第68-E00000000號裁決書（下稱原處分），依道
    路交通管理處罰條例第43條第4項、第85條第1項規定，裁處
    原告吊扣汽車牌照6個月。 
三、原告主張略以：
　㈠原告對裁決書處罰公司並不合理，立法意旨是督促車主善盡
    責任，遏止肆意開車的重大違規，縱使違規駕駛開的並不是
    自己的車，但公司已善盡車主的責任與義務。檢舉人提供之
    影像並未完整，致使原告無法證明當時是因前方機車略微為
    減速，原告跟著減速便以右轉至南大路直行。該名駕駛純屬
    變換車道之不當行為，非迫切之意與原違規事實不符。
　㈡原告對於勘驗筆錄表示意見：勘驗筆錄內容與事實顯略有不
    符，原告於西大路118號時開啟右轉方向燈至南大路口，期
    間有12秒曾減速禮讓直行，檢舉人亦減速，原告便加速欲超
    越檢舉人切換至右側車道準備右轉南大路，檢舉人亦跟加速
    緊貼我車，檢舉人是否有故意逼車不讓變換車道，方始造成
    今日之事端。原告因欲右轉南大路方顯示右側方向燈行駛至
    西大路與南大路交岔路口紅綠燈號誌前是右轉南大路並非直
    行離去等語，並聲明：原處分撤銷，訴訟費用由被告負擔。
四、被告答辯則以：
  ㈠本件應適用之法律依據為道路交通管理處罰條例第43條第1項
    第3款、第85條第1項、第7條之1、道路交通安全規則第91條
    第2項、第94條第3項、第98條第1項第6款、行政罰法第7條
    第1項等規定。
  ㈡案經轉據舉發機關110年10月13日竹市警三分五字第11000217
    98號函復說明略以：「經查AGN-5669號車，於110年8月13日
    11時34分，沿本市○○路000號線內側車道行駛時，於外側車
    道有車輛併行時，自內側車道以迫近方式，迫使外側車道讓
    道，危害其他用路人之行車安全，經民眾向新竹市政府警察
    局檢舉，經檢視檢舉資料無誤後，依道路交通管理處罰條例
    第43條第1項第3款及第43條第4項製單舉發」。
  ㈢次查舉發機關所附採證光碟，確認檢舉民眾行車紀錄器畫面
    時間2021/08/1311：34：48時至11：35：00時檢舉民眾騎乘
    機車(下稱該車)於新竹市○○路000號朝東北方直行，系爭車
    輛位於該車左方，並顯示右側方向燈朝右方持續靠近該車，
    該車長按喇叭警示，系爭車輛仍繼續逼近該車，於靠近新竹
    市○○路○○○路○○路○○○○號誌前超車直行離去。
　㈣從上揭影像顯示，系爭車輛行駛於違規地點，行駛於西大路1
    22號內側車道行駛時，於外側車道有車輛併行時，自內車道
    以迫近方式，迫使外側車道讓道，危害其他用路人之行車安
    全，自應嚴懲等語，並聲明：原告之訴駁回，訴訟費用由原
    告負擔。
五、本院之判斷：
  ㈠按「汽車行駛時，不得任意以迫近、驟然變換車道或其他不
    當方式，迫使他車讓道。」、「汽車駕駛人，駕駛汽車有下
    列情形之一者，處新臺幣6 千元以上2 萬4 千元以下罰鍰，
    並當場禁止其駕駛：三、任意以迫近、驟然變換車道或其他
    不當方式，迫使他車讓道。」、「汽車駕駛人有第1項第1款
    至第4 款或前項行為者，並吊扣該汽車牌照3 個月；經受吊
    扣牌照之汽車再次提供為違反第1項第1 款、第3 款、第4 
    款或前項行為者，沒入該汽車。」、「汽車駕駛人有下列各
    款所列條款之一者，除依原條款處罰鍰外，並予記點：三、
    有第43條. . . 情形之一者，各記違規點數3 點。」、「汽
    車駕駛人，有下列情形之一者，應接受道路交通安全講習：
    三、有第43條規定之情形。」，道路交通安全規則第91條第
    2項、道路交通管理處罰條例第43條第1項第3 款、第4項、
    第63條第1項第3 款及第24條第1項第3 款分別定有明文。
  ㈡經本院勘驗調查舉發機關提供之採證光碟，製成勘驗筆錄附
    卷為證（見本院卷第107頁），勘驗結果為：檢舉民眾行車
    紀錄器畫面時間2021/08/13 11：34：48時至11：35：00時
    檢舉民眾騎乘機車(下稱該車)於新竹市○○路000號朝東北方
    直行，系爭車輛位於該車左方，並顯示右側方向燈變換車道
    ，朝右方持續靠近該車，該車長按喇叭警示，系爭車輛仍繼
    續逼近該車，於靠近新竹市○○路○○○路○○路○○○○號誌前超車
    直行離去。
  ㈢依上開舉發經過及勘驗結果可知，於上開時、地檢舉民眾機
    車原行駛於車道上，而系爭車輛未保有適當距離之情形下，
    直接顯示右側方向燈變換車道，致使該車遭擠壓，被迫向右
    閃避讓行等情，顯見系爭車輛確有於上開時、地，自該車左
    方，以迫近之方式，迫使該車讓道之事實。雖原告主張期間
    有12秒曾減速禮讓直行，檢舉人亦減速，原告便加速欲超越
    檢舉人切換至右側車道準備右轉南大路，檢舉人亦跟加速緊
    貼我車，檢舉人是否有故意逼車不讓變換車道，方始造成今
    日之事端云云，然按道路交通安全規則第98條第1項第6款規
    定可知，汽車在同向二車道以上之道路變換車道時，應讓直
    行車先行，並注意安全距離；系爭車輛當時屬於欲變換至外
    側車道之汽車，應具有減速禮讓正在直行之該車先行之義務
    ，又原告未能提出期間確實有禮讓該車先行相關事證以資證
    明，本院自無從為有利於原告之認定，故原告所執之主張即
    非可採。再者，車輛於行駛道路時，近距離逼近他車之行為
    ，已屬危害道路安全之行徑，依經驗法則，一般人在遭遇他
    車以貼近之方式逼車，自然會採取減速等方式，讓道給逼車
    者先行，以避免兩車發生碰撞，而系爭車輛與該車並行且變
    換車道，以近距離貼近該車，其主觀上已可預見該車可能以
    讓道方式避免危險，然系爭車輛駕駛執意持續向右逼近該車
    行駛，擠壓該車讓行，顯可預見將造成該車可能以讓道方式
    避免危險，其主觀上具有故意或有認識過失之歸責事由至明
    。
  ㈣再按道路交通管理處罰條例第43條第4 項規定之文義以觀，
    其吊扣汽車牌照之對象係「違規之汽車牌照」，並無違規汽
    車駕駛人應與汽車所有人為同一人始能吊扣汽車牌照之限制
    ，考其立法目的，係慮及汽車所有人擁有支配管領汽車之權
    限，對於汽車之使用方式、用途、供何人使用等，得加以篩
    選控制，並擔保其汽車之使用者具備法定資格及駕駛行為合
    於交通管理規範之義務，否則無異縱容汽車所有人放任其所
    有之汽車供人恣意使用，徒增道路交通之風險，殊非事理之
    平。是以道路交通管理處罰條例第43條第1 項第3 款、第4 
    項規定「吊扣汽車牌照」之處分，應係針對汽車所有人所設
    之特別規定，在汽車駕駛人與汽車所有人不同時，即係採併
    罰規定。而原告辯稱縱使違規駕駛開的並不是自己的車，但
    公司已善盡車主的責任與義務，該名駕駛純屬變換車道不當
    之行為，並有辦理轉歸責予違規駕駛等語，並提出交通法規
    新制員工簽名表及原告車輛司機管理規章主張已善盡督之責
    ，然上開規章是否確實使系爭車輛駕駛違規前所知已非無疑
    ，且觀諸原告車輛司機管理規章（見本院卷第33-43頁）亦
    無規定如司機駕駛原告所有之車輛違反道路交通管理處罰條
    例致原告遭受吊扣汽車牌照應如何處理。況且，原告除有宣
    導新制之交通法規外，未見原告對於其員工有何道路安全及
    交通法規之相關教育訓練，足見原告未盡使其駕駛行為合於
    交通規範及監督控管之責，既未能提出充足反證推翻之，則
    其主張其已善盡監督之責而無過失，自無可採。
六、綜上所述，原告違規事證明確，被告依法所為原處分並無違
    誤，原告訴請撤銷，為無理由，應予駁回。
七、本件第一審裁判費為300 元，應由原告負擔，爰確定第一審
    訴訟費用額如主文第2 項所示。
據上論結，本件原告之訴為無理由，依行政訴訟法第237 條之7
、第98條第1 項前段、第237 條之8 第1 項，判決如主文。
中　　華　　民　　國　　111 　年　　6 　　月　　27　　日
　　　　　　　　　行政訴訟庭　法　官　楊萬益
以上正本證明與原本無異。
如不服本判決，應於判決送達後20日內，向本院提出上訴狀並表
明上訴理由（原判決所違背之法令及其具體內容或依訴訟資料可
認為原判決有違背法令之具體事實），其未表明上訴理由者，應
於提出上訴後20日內向本院補提理由書（上訴狀及上訴理由書均
須按他造人數附繕本，如未按期補提上理由書，則逕予駁回上訴
），並應繳納上訴裁判費新臺幣750元。
中　　華　　民　　國　　111 　年　　6 　　月　　27　　日
　　　　　　　　　　　　　　　書記官　林柏名